臺灣臺南地方法院刑事判決　　　　　　　93年度重訴字第22號
公　訴　人　臺灣臺南地方法院檢察署檢察官
被　　　告　己○○
選任辯護人　楊淑惠　律師
　　　　　　趙哲宏　律師
被　　　告　乙○○
指定辯護人　曾子珍　律師
上列被告因違反毒品危害防制條例案件，經檢察官提起公訴（93
年度偵字第5293號，93年度營偵字第409號），本院判決如下：
    主  文
己○○共同連續販賣第一級毒品，累犯，處無期徒刑，褫奪公權
終身，扣案如附表一編號一所示之第一級毒品海洛因沒收銷燬之
，如附表一編號三至九所示之物均沒收，附表一編號十所示之行
動電話壹支沒收，如全部或一部不能沒收時，追徵其價額，販賣
毒品所得新臺幣壹佰陸拾玖萬肆仟元沒收；又連續販賣第二級毒
品，累犯，處有期徒刑拾年，如附表一編號二所示之第二級毒品
安非他命沒收銷燬之，如附表一編號五至九所示之物均沒收，附
表一編號十所示之行動電話壹支沒收，如全部或一部不能沒收時
，追徵其價額，販賣毒品所得新臺幣壹萬貳仟元沒收。應執行無
期徒刑，褫奪公權終身，扣案如附表一編號一、二所示之第一級
毒品海洛因及第二級毒品安非他命，均沒收銷燬之，附表一編號
三至九所示之物均沒收，附表一編號十所示之行動電話壹支沒收
，如全部或一部不能沒收時，追徵其價額，販賣毒品所得新臺幣
壹佰柒拾萬陸仟元沒收。
乙○○共同連續販賣第一級毒品，處有期徒刑拾年，扣案如附表
一編號一所示之第一級毒品海洛因沒收銷燬之，如附表一編號三
至九所示之物均沒收，附表一編號十所示之行動電話壹支沒收，
如全部或一部不能沒收時，追徵其價額，販賣毒品所得新臺幣壹
佰陸拾玖萬肆仟元沒收；又連續幫助連續販賣第一級毒品，處有
期徒刑肆年。應執行有期徒刑拾年陸月，扣案如附表一編號一
所示之第一級毒品海洛因沒收銷燬之，如附表一編號三至九所示
之物均沒收，附表一編號十所示之行動電話壹支沒收，如全部或
一部不能沒收時，追徵其價額，販賣毒品所得新臺幣壹佰陸拾玖
萬肆仟元沒收。
    事  實
一、己○○（綽號「南哥」、「阿南」）與其媳婦乙○○同住在
    臺南縣下營鄉西連村三鄰連表三十之一號住處，己○○前因
    違反肅清煙毒條例販賣第二級毒品安非他命（以下簡稱安非
    他命）案件，經臺灣嘉義地方法院以八十五年度訴字第三八
    三號判處有期徒刑四年二月，於八十六年三月六日確定；又
    因二次違反麻醉藥品管理條例案件，經本院以八十五年度易
    字第一一九九號、八十六年度易字第二○二四號各判處有期
    徒刑八月、八月，分別於八十六年三月十一日、八十六年六
    月二十一日確定；上開三罪嗣經定應執行刑為有期徒刑五年
    六月，送監執行後於八十八年九月七日因縮短刑期假釋付保
    護管束出獄，再於九十年九月二十一日假釋付保護管束期滿
    視為刑之執行完畢，詎其仍不知悔改：
  (一)己○○與乙○○竟意圖營利，基於共同販賣第一級毒品海洛
    因（以下簡稱海洛因）之概括犯意聯絡，由己○○先於九十
    一年間某日起至九十三年一、二月間某日止，以其所有如附
    表一編號九、十所示之行動電話二支作為聯絡工具，在不詳
    地點及臺南縣新營市營新醫院或新營市○○路六二○巷六十
    六號五樓之三等處，以每塊海洛因磚【重三百五十公克】新
    臺幣（下同）一百萬元，或以台制每兩十三萬元不等之價格
    ，向姓名年籍均不詳之人及庚○○【所涉販賣第一級毒品罪
    部分業經本院以九十三年度重訴字第八號判處無期徒刑，現
    於臺灣高等法院臺南分院上訴中】，販入數量不詳之海洛因
    ，其中向庚○○於九十三年一、二月某日所販入之海洛因磚
    至少有二塊，合計重七百公克。己○○再以其所有之粉碎機
    、研磨機、電子秤、夾鏈袋及封口機，將上開海洛因予以稀
    釋分裝後，再以其所持有如附表一編號九、十所示之行動電
    話二支作為聯絡販毒工具，由己○○先後於附表二編號一、
    二所示時間及地點，以附表二編號一、二所示之次數及數量
    ，連續販賣海洛因予陳瞳亮及丙○○；另己○○再與乙○○
    於附表二編號三所示時間及地點，以附表二編號三所示之次
    數及數量，共同連續販賣海洛因予丁○○。
  (二)己○○復另行起意，意圖營利，基於販賣安非他命之概括犯
    意，先於九十二年九月某日、同年十一月某日、九十三年三
    月二十二日前某日，以其所有附表一編號九、十之行動電話
    二支，與姓名年籍不詳綽號「阿明」之成年男子聯絡後，相
    約在高雄市○○路「呷水王加水站」附近，以台制每兩至少
    二萬七千元之價格，分別販入安非他命三兩、四兩、六兩【
    總計購買十三兩，合計價格至少為三十五萬一千元】。己○○再以上開電子秤、夾鏈袋及封口機，將上開安非他命予以
    分裝後，再於如附表二編號五所示時間及地點，以附表二編
    號五所示之次數及數量，連續販賣安非他命予甲○○。嗣經
    臺南縣警察局刑事警察隊報告臺灣臺南地方法院檢察署檢察
    官指揮偵辦，對己○○、乙○○、庚○○等人實施通訊監察
    監聽，並於九十三年三月二十三日上午持本院核發之搜索票
    搜索己○○上開住處，並在其所駕駛之車號ＵＡ─７８５６
    號自用小客車內查獲夜宿車內之己○○，另扣得如附表一扣
    除編號十所示之物品，始發覺上情。
  (三)乙○○於己○○遭查獲之九十三年三月二十三日後某日，戊○○前往乙○○所任職位於臺南縣下營鄉開化村一號「３３
    ３ＫＴＶ」聊天時，問及乙○○有否海洛因之來源，乙○○
    竟另行基於幫助之概括故意，因熟識姓名年籍不詳綽號「阿
    姐」之成年女子（以下簡稱「阿姐」）有意圖營利販賣海洛
    因之概括犯意，即主動聯絡「阿姐」表示有人欲購買海洛因
    ，「阿姐」即告知乙○○海洛因交易之時間及地點後，戊○○再向乙○○聯絡時，乙○○即告知戊○○上開交易資訊，
    以此方式幫助「阿姐」與戊○○進行海洛因交易，而戊○○
    即於如附表二編號四所示之時間及地點，自行前往直接向「
    阿姐」購買海洛因詳如附表二編號四所示之次數及數量。嗣
    經臺南縣警察局刑事警察隊報告臺灣臺南地方法院檢察署檢
    察官指揮偵辦，對乙○○實施通訊監察監聽後，始知上情。
二、案經臺灣臺南地方法院檢察署檢察官指揮臺南縣警察局移送
    該署檢察官偵查後提起公訴。
    理  由
一、訊據被告己○○於本院審理時坦承有從事附表二編號一、二
    、五之犯行，惟矢口否認有與被告乙○○共同販賣海洛因予
    丁○○，且扣案一百七十萬六千元之現金亦非販賣毒品所得
    （見本院卷一第一六九至一七二頁），被告乙○○則矢口否
    認有從事附表二編號三、四之犯行。被告己○○及乙○○就
    有否販賣海洛因予丁○○部分，均辯稱並不認識丁○○（見
    警卷一第二之二、三之三頁，偵查卷一第三七、三八、一三
    五頁，本院卷一第七二、一四四、一四五頁），另被告己○○辯稱扣案現金乃欲購買聯結車車頭所用，並非販毒所得（
    見本院卷一第一八一頁），而被告乙○○另就有無與「阿姐
    」共同販賣海洛因予戊○○部分，則辯稱根本毫無此事（見
    偵查卷一第一三八頁）。經查：
  (一)上開犯罪事實，首先，證人即被告己○○之海洛因上游販賣
    者庚○○於偵查中已具結指認，證明被告己○○確實有於上
    開時地，向其販入二塊重七百公克、價值為二百萬元之圓形
    海洛因磚（見偵查卷一第七八、八一頁），另有本院九十三
    年度重訴字第二號庚○○違反毒品危害防制條例案件刑事卷
    宗可查（相關證詞及刑事判決均影印外放）。其次，證人即
    向被告己○○販入海洛因之丙○○（見警卷一第四之一至四
    之七頁，偵查卷一第一三三、一三四、一四一頁）、陳瞳亮
    （見偵查卷一第一八四至一八六、二○五、二○六頁）亦具
    結證稱確實有於附表二編號一、二所示時地向被告己○○購
    買海洛因，而證人陳瞳亮、丙○○被訴連續販賣海洛因部分
    ，陳瞳亮經本院於九十三年三月三十日以九十二年度訴字第
    九二九號判處無期徒刑，褫奪公權終身；丙○○則經本院於
    九十四年六月二十九日以九十三年度訴字第一三一六號判處
    有期徒刑十三年，有刑事判決二份可考（見偵查卷一第一六
    三至一八○頁，本院卷二第一一三至一一九頁）。再者，證
    人即向被告己○○販入安非他命之甲○○亦具結證稱，確實
    有於附表二編號五所示時地向被告己○○購買安非他命（見
    本院卷一第一二二、一五七至一六三頁），而證人甲○○被
    訴連續販賣安非他命部分，並經本院於九十三年八月二十四
    日以九十四年度訴字第二四三號判處有期徒刑十年，有刑事
    判決一份可查（見本院卷二第一二○至一三五頁）。此外，
    復有臺灣臺南地方法院檢察署通訊監察書及通訊監察譯文各
    一份（與本案有關乃被告己○○自承所使用之門號0000
    000000、0000000000號之通訊監察譯文，
    見警卷一第六之十二、六之十五、七之二至七之九頁，警卷
    三第一一九至一三三、一四二至一四四頁，本院卷一第六五
    頁）、現場蒐證照片四十七張（見警卷一第九之一至九之二
    十五頁）在卷可稽，另有扣案如附表一扣除編號十所示之物
    品可證（見警卷一第八之三、八之四、八之七頁）。其中扣
    案白粉三包經送法務部調查局依據化學呈色法、氣相層析質
    譜分析法鑑驗結果，確實為第一級毒品海洛因（總淨重一百
    十一點九五公克，純度為百分之五十九點八三），有該局九
    十三年四月十九日調科壹字第２００００４８０３號鑑定通
    知書一紙在卷可稽（見偵查卷一第二五頁）；而扣案結晶體
    七包，經內政部警政署刑事警察局依據呈色試驗法、氣相層
    析質譜分析法、核磁共振分析法鑑驗結果，均檢出第二級毒
    品甲基安非他命成分（總淨重二百二十五點九五公克，共取
    零點二六公克鑑驗，總餘二百二十五點六九公克，純度為百
    分之九十九點七），有該局九十三年四月十六日刑鑑字第０
    ９３００７２６４７號鑑驗通知書一份可考（見警卷一第十
    之二頁）。又被告己○○既坦承粉碎機、研磨機、電子秤、
    夾鏈袋及封口機等是用來稀釋海洛因（見警卷一第二之四頁
    ），其販入純度較高之海洛因後，將之稀釋成純度較低之海
    洛因賣出，以此賺取差價，確有營利意圖；既被告己○○亦
    上開方式販賣海洛因營利，則其以同一方式販入安非他命再
    賣出，自亦有營利意圖自明。
  (二)被告己○○及乙○○均抗辯不認識丁○○，且沒有共同連續
    販賣海洛因予丁○○，被告乙○○另辯稱並沒有幫被告己○○接過電話云云（見偵查卷一第一三五頁），惟查：
    1.證人丁○○於本院審理時證稱：「我認識乙○○，因為乙○○女兒與我兒子是同學，我們見過很多次，我所施用的
      海洛因是向己○○購買的，電話有時是己○○接，有時是
      乙○○接，有時是己○○前來交付海洛因，有時是乙○○
      ；己○○接聽電話的次數比較多，但乙○○出來交付海洛
      因的次數比較多」等語（見本院卷一第二六三頁至二七四
      頁），上開證詞核與其在警詢時陳稱：「我撥打門號00
      00000000號行動電話向己○○購買海洛因，電話
      是由乙○○接聽再轉交己○○，己○○沒空將海洛因交給
      我時，則是由乙○○將海洛因交給我，我與乙○○共交易
      過四次」（見警卷第五之一至五之四頁），以及其於偵查
      中具結後證稱：「我從九十二年八月起至九十二年九月四
      日止，有在臺南縣下營鄉西連村內某土地公廟附近與己○○、乙○○購買海洛因，電話有時是己○○接的，有時是
      乙○○接的，而乙○○親自拿給我四次，己○○至少有六
      次，每次購買金額約一千元或一千五百元，最後一次是三
      千元」等語（見偵查卷一第一三二、一三三、一三八頁）
      。此外，證人丁○○於查獲時經警員採集尿液送驗，確實
      有嗎啡陽性反應，有臺南縣衛生局尿液檢驗成績書及尿液
      送驗名冊各一份可查（見本院卷二第二、三頁），已可認
      定證人有施用海洛因之犯行。而證人上開三次證述中，有
      關海洛因交易之聯絡方式、購買時間、地點、價格，以及
      由何人交付等重要待證事項均始終一致，且證人甚可具體
      說出如何認識被告乙○○及己○○之緣由，其證詞自堪憑
      信，足可認定被告己○○、乙○○確實有販賣海洛因予丁○○。雖證人丁○○對被告己○○及乙○○之聯絡及交付
      次數之陳述，先後略有不一致，惟此係因被告己○○、乙○○與證人丁○○聯絡以及出面交易之次數不盡相同，上
      開不一致乃證人記憶隨時間遞減所產生之正常現象，自不
      能以上開些微不一致事項，遽而認定被告己○○及乙○○
      均未曾共同販賣海洛因予證人丁○○。
    2.被告己○○於本院審理時以證人身分固證稱：「我不認識
      丁○○，應該是丁○○的先生馮亮堡向我購買海洛因後，
      馮亮堡再拿回去供給丁○○施用」云云（見本院卷二第六
      八頁），用以規避其未與被告乙○○共同販賣海洛因予丁○○，惟經審判長訊問後，被告己○○先辯稱被告乙○○
      應不知悉其有在販賣海洛因，又旋即改稱知情；先證稱只
      賣海洛因給陳瞳亮及丙○○，沒有賣過其他人，但又立即
      否認先前說法，改稱有賣海洛因給馮亮堡過；被告己○○
      已特定僅賣過上開三人海洛因後，旋又改稱丙○○的朋友
      也向其買過海洛因（見本院卷第七二頁）。由此顯見被告
      己○○為使被告乙○○脫免罪責，即在短時間內為上開前
      後重大矛盾之證述，顯不能採信，益徵被告己○○為脫免
      被告乙○○之罪責，而為虛偽陳述甚明，自不能以上開證
      述作為有利被告二人之認定。
  (三)有關被告乙○○有否與「阿姐」共同連續販賣海洛因予戊○○部分：
    1.按刑法上之幫助犯，係指以幫助之意思，對於正犯資以助
      力，而未參與實施犯罪之行為者而言，如就構成犯罪事實
      之一部，已參與實施即屬共同正犯（最高法院四十九年臺
      上字第七七號判例要旨參照）。販賣毒品罪依據買賣成交
      要件分析，參與買賣毒品之成交價格及數量、交易時間及
      地點、毒品取得及交付等攸關毒品交易得否遂行完成之重
      要事項者，固屬正犯，但僅對販賣毒品者予以居間媒介，
      單純傳遞訊息，而提供不可或缺之助力，但並未參與上開
      毒品交易重要事項合意之決定形成者，不能認為已參與實
      施販賣毒品犯罪之行為，自應論以幫助犯。
    2.證人戊○○於本院審理時證稱：「我在九十三年五月己○○被查獲後某日順道前往乙○○上班的『３３３ＫＴＶ』
      聊天，其間我隨口詢問乙○○有無海洛因可以調取，當時
      我並不是要向乙○○買，只是請乙○○幫我處理，我也不
      知道乙○○可不可以幫我調到，之後乙○○打電話告訴我
      表示『太子宮』附近有一位叫『阿姐』的可以賣海洛因給
      我。乙○○只有幫我用電話聯絡交貨地點，至於要買多少
      及金額等部分，我並沒有透過乙○○，我只是向乙○○表
      示需要調海洛因，之後我便在同年五月十日、十八日、二
      十三日向『阿姐』買過三次海洛因，都是『阿姐』拿海洛
      因給我，『阿姐』從來沒有與我直接用電話聯絡過，我都
      是透過乙○○向『阿姐』買海洛因，也不知道乙○○與『
      阿姐』是何種關係」等語（見本院卷二第七六至八二頁）
      ；而證人戊○○上開證詞亦與其於警詢時及偵查中經具結
      所為之證詞（見偵查卷一第九八、九九、二三四至二三六
      頁），在何時何地與乙○○接觸、乙○○如何聯繫「阿姐
      」及證人戊○○、證人戊○○如何藉由被告乙○○之聯繫
      而得與「阿姐」購買海洛因、購買海洛因之時間地點及數
      量等節，均始終相符，而有高度一致性，自可憑信。足可
      認定證人戊○○確實有與「阿姐」進行海洛因買賣交易，
      而被告乙○○則居中提供證人戊○○與「阿姐」買賣海洛
      因重要不可或缺之助力。
    3.然因「阿姐」並未到案，另審酌證人戊○○及被告乙○○
      之供述，本於罪疑惟輕原則，因無從證明被告乙○○對於
      「阿姐」販賣海洛因予證人戊○○部分，有具體向「阿姐
      」表示欲買賣海洛因之成交價格及數量；而對於雙方所約
      定交易時間及地點，至多僅能認定被告乙○○乃單純傳遞
      訊息之使者，不能證明被告乙○○亦有參與形成合意；至
      於有關海洛因之取得及交付，均為「阿姐」及證人戊○○
      雙方之事，被告乙○○亦未參與。但無被告乙○○之居中
      媒介，「阿姐」及證人戊○○即無從發生完成海洛因交易
      ，可認被告乙○○就此確實提供上開交易不可或缺之助力
      ，揆諸前開說明，被告乙○○自屬幫助「阿姐」連續販賣
      海洛因予證人戊○○，應論以幫助犯，且被告乙○○係於
      被告己○○前開販賣毒品案件遭查獲後，因證人戊○○隨
      口問及始居中聯繫，衡情自屬另行起意，尚與前開與被告
      己○○共同販賣海洛因部分，並無基於概括犯意反覆實施
      情形。
  (四)有關被告己○○所扣得一百七十萬六千元之現金是否為販賣
    毒品所得部分，被告己○○雖辯稱扣案現金是要買聯結車車
    頭，以供運送發電廠飛灰使用（見警卷一第二之四頁，本院
    九十三年度聲羈第九○號卷刑事卷第四頁，偵查卷一第三九
    頁），並於九十三年四月二十三日自稱「打算到高雄市○○
    路及嘉義購買拖車」云云（見偵查卷一第六二頁），然查：
    1.證人庚○○於本院審理時證稱：「己○○確實有投資運送
      飛灰事宜，所獲得的利潤會分給己○○紅利，己○○先前
      有說要拿我給他的運輸費用，加上一筆錢再投資公司買拖
      車頭，但我沒有要己○○去買拖車頭，六、七十萬元是在
      九十三年一月農曆過年前後交付給己○○，其後並沒有再
      討論投資的事」（見本院卷一第二四四至二四八頁），但
      經審判長訊問證人庚○○有關被告己○○投資金額及其時
      間、分紅期間及比例等等，證人庚○○乃證稱：「扣案的
      一百七十萬元裡面有無我給己○○的分紅六、七十萬元，
      我自己也不清楚，我給己○○紅利並沒有開收據，我也沒
      有辦法證明一百七十萬元裡面有無我給己○○的分紅六、
      七十萬元」（見本院卷第二五一頁）。而證人庚○○於偵
      查中另證稱：「我於九十三年二、三月間曾付給己○○六
      、七十萬元的運輸費用，但我並沒有請己○○去買拖車頭
      ，也不知道扣案現金的來源」（見偵查卷一第一九二、一
      九三頁）。
    2.被告乙○○就上開扣案現金於審理中以證人身分證稱：「
      己○○曾向我表示請我回去娘家調借約一百萬元買車頭，
      我回娘家沒有調到錢，我就自己向同事潘淑貞借十萬、潘
      淑文借三十萬，其他我再出一半，總共是九十幾萬，我是
      在己○○被查獲前一、二天即九十三年三月十九、二十日
      左右交給己○○‧‧‧我曾經在九十三年初中過『大家樂
      』，贏了七十幾萬，連同先前還有儲蓄十幾萬，再玩幾期
      大家樂後，大概剩下五十幾萬，我只交給己○○九十八萬
      ，我自己留二萬」云云（見本院卷第二五三至二五五、二
      六○、二六二、二六三頁），但證人乙○○於九十三年三
      月二十三日為警詢問時，明白表示不知被告己○○身上所
      查扣大筆現金之來源是否為販毒不法所得（見警卷一第三
      之三頁），經臺灣臺南地方法院檢察署檢察官於九十三年
      七月二十一日勘驗上開警詢錄音光碟，被告乙○○確實僅
      為上開陳述，對於扣案現金來源亦隻字未提，有勘驗筆錄
      一份可證（見偵查卷一第二二○頁）。
    3.至為要者，查獲當日九十三年三月二十三日被告己○○及
      乙○○為前開警詢初次陳述後，自被告己○○於偵查中選
      任之辯護人於九十三年三月二十六日具狀表示，扣案現金
      其中一百萬元乃被告乙○○借予被告己○○購買「拖車頭
      」後（見偵查卷一第三一頁），被告己○○於九十三年五
      月十八日隨即表示「現金一百七十萬是要買聯結車頭，錢
      『都是』向我媳乙○○借來的」（見本院九十三年度偵聲
      第八五號卷刑事卷第六頁），同時被告乙○○於九十三年
      六月十五日表示「其中一百萬元是我向住在高雄縣岡山鎮
      ○○○路一四一號之（非親生）妹妹潘淑貞、潘淑文所借
      ，並交給己○○作為購買車頭用」（見偵查卷一第一三六
      頁）。此外，九十三年三月二十九日被告己○○與偵查中
      選任之辯護人曾在臺灣臺南看守所接見時有以下對話：「
      （己○○：我被找到的一百七十多萬是要買第三隻拖車頭
      ）、（辯護人：但是你媳婦是說那是你房子的價款）、（
      己○○：我不愛跟她說這麼清楚，我房子貸款只有七十多
      萬嘛，我跟我媳婦借一百萬）‧‧‧（辯護人：你媳婦一
      百萬是怎麼借的？）、（己○○：她說她從她娘家那拿來
      的）、（辯護人：但是她不是這樣講，她說這部分是簽六
      合彩來的）、（己○○：這我不知道）、（辯護人：然後
      呢？你們兩個講的不合，就不好了）、（己○○：妳可以
      打電話去跟她講一下）‧‧‧（辯護人：對啦！她說是跟
      你簽六合彩來的）（己○○：簽六合彩，簽沒這麼多啦！
      ）‧‧‧（辯護人：現在就是那一百七十萬如果你們交待
      好的話，如果有機會就發還回來，一百七十萬也不是小數
      字啊，對不對？）‧‧‧（己○○：妳可以打電話跟我媳
      婦溝通一下啦！）、（辯護人：可以，可以）」有臺灣臺
      南看守所檢送臺灣臺南地方法院檢察署之錄音譯文一份可
      查（見偵查卷一第一九八頁）。
    4.綜合上開證據資料，首先，從證人庚○○上開證詞再勾稽
      被告己○○先前所為抗辯，其中有關給付投資報酬之時間
      及分派方式、給付紅利後有無再討論投資購買聯結車頭、
      有無商請被告己○○去購買聯結車頭等證詞，均不一致而
      有重大瑕疵，甚而證人庚○○亦表示無從證明扣案部分現
      金是否與投資分紅有關；且如真為合法所得，自可大方存
      入銀行帳戶，若為公司經營發給紅利，自有憑有據，應可
      昭人公信，但被告己○○及證人庚○○反而均不能提出上
      開資金來源之證明，是被告己○○辯稱扣案現金其中六、
      七十萬元乃合法投資所得，不能採信。其次，再綜合論證
      證人乙○○與被告己○○之說詞及上開譯文內容，證人乙○○對於其中一百萬元之詳細來源，先表示全不知情，其
      後再就是否全部為賭博所得或是向何人所借得，又前後矛
      盾，而對於究竟是借得一百萬或是九十八萬，被告二人陳
      述亦不一致；苟係被告乙○○於查獲前一、二日前借予被
      告己○○，為求自身利益，且借款時日僅距離警訊當日不
      過二日之久，自可趁其記憶明晰時，明白說出上開現金來
      源，以圖早日取回所借貸資金，但被告乙○○仍就此所謂
      合法取得之借款，未曾表示任何意見，實與常情有違。再
      者，被告己○○坦承向證人庚○○購買二塊海洛因磚，仍
      未交付買毒價金，目前仍有積欠買毒款項等語（見本院九
      十三年度聲羈第九○號卷刑事卷第五頁，本院卷一第一七
      二頁、卷二第十七頁），而證人庚○○亦作同樣證述，表
      示二塊海洛因磚市價約二百萬元（見本院卷第二五二、二
      五三頁），輔以被告己○○乃長期販賣海洛因及安非他命
      之大盤毒販，其下三名買受證人陳瞳亮、丙○○、甲○○
      均因販賣毒品罪遭法院判刑在案。因此，上開扣案現金當
      為被告己○○長期販賣本案毒品所得，且供作本案尚未給
      付證人庚○○二百萬元海洛因磚價款之用，兼具供購買毒
      品販售及販售毒品所得之性質自明。
  (二)綜上，本案事證明確，被告己○○及乙○○之犯行應堪認定
    。
三、論罪科刑：
  (一)法律適用：
    1.按行為後法律有變更者，適用裁判時法律，但裁判前法律
      有利於行為人者，適用最有利於行為人法律，刑法第二條
      第一項定有明文。查本件被告犯罪後，毒品危害防制條例
      第四條，業於九十二年七月九日修正公布，並於九十三年
      一月九日施行，同條例第四條第一項、第二項有關販賣第
      一級、第二級毒品罪之法定刑並未變更，修正前後規定並
      無不同，依刑法第二條第一項前段規定，本件自應適用裁
      判時法律，即九十三年一月九日施行毒品危害防制條例第
      四條第一項、第二項規定，先此敘明。
    2.海洛因及安非他命係毒品危害防制條例第二條第二項第一
      款、第二款所明定之第一級、第二級毒品。核被告己○○
      及乙○○所為，係違反同條例第四條第一項販賣第一級毒
      品罪，被告己○○另違反同條例第四條第二項販賣第二級
      毒品罪，而被告乙○○亦另違反同條例第四條第二項、刑
      法第三十條幫助販賣第二級毒品罪。被告二人持有第一級
      毒品之低度行為，另被告己○○持有第二級毒品之低度行
      為，各為販賣之高度行為所吸收，不另論罪。原起訴意旨
      對於被告己○○涉犯意圖販賣而持有第二級毒品罪部分，
      業經公訴檢察官於本院審理時當庭變更起訴法條為販賣第
      二級毒品罪（見本院卷第一四○頁），查上開起訴之基本
      社會事實相同，本院審酌後認應予以變更；另起訴意旨對
      於被告乙○○與被告己○○及「阿姐」販賣海洛因，認為
      乃基於概括犯意反覆為之，為連續犯之裁判上一罪關係，
      惟經本院審理後認定被告乙○○就「阿姐」販賣海洛因部
      分，乃另行起意，且係基於幫助故意，已如前述，而上開
      起訴之基本社會事實同一，且幫助犯及正犯乃法律競合上
      之補充關係，本院自得予以審理，均附此敘明。被告二人
      就如附表二編號三之販賣海洛因之犯行，彼此間有犯意聯
      絡及行為分擔，應論以共同正犯。被告己○○就販賣海洛
      因及安非他命犯行、被告乙○○就販賣海洛因及幫助販賣
      海洛因犯行，犯意不同，行為互異，均應予分論併罰。
    3.被告二人多次販賣海洛因、被告己○○多次販賣安非他命
      、被告乙○○多次幫助販賣海洛因等犯行，均時間緊接，
      構成要件相同，且係基於概括犯意反覆為之，為連續犯，
      俱依刑法第五十六條之規定論以一罪；又被告己○○有如
      犯罪事實一所示之前科，於九十年九月二十一日假釋付保
      護管束期滿視為刑之執行完畢，已如前述，被告己○○受
      有期徒刑之執行完畢，五年以內再犯本件有期徒刑以上之
      罪，為刑法第四十七條之累犯。因死刑、無期徒刑依刑法
      第六十四條第一項、第六十五條第一項之規定，不得加重
      ，爰僅就法定刑為七年以上有期徒刑之販賣安非他命部分
      ，依據連續犯及累犯之規定加重暨遞加重其刑。
    4.被告乙○○基於幫助「阿姐」連續販賣海洛因犯罪之故意
      ，而犯如附表二編號四之罪，應依刑法第三十條第一項前
      段規定，論以幫助犯，並依同條第二項之規定，按正犯之
      刑度減輕之。又被告乙○○乃為其公公即被告己○○接聽
      電話及交付海洛因，且係在證人戊○○請託下始幫助「阿
      姐」販賣海洛因，兩者查獲次數極低，所交易對象為單純
      施用者，尚與大型盤商動輒以大量海洛因販賣之情形有別
      ，因本件法定刑為死刑及無期徒刑之罪，被告所犯情輕法
      重，縱被告乙○○先依幫助犯之規定減輕其刑，所宣告本
      罪之最輕法定刑仍屬過重，其犯罪情節衡情尚有可憫恕之
      處，並參酌我國刑法亦採教育刑主義，苟予長期教育改造
      ，或可令其改過遷善，達防衛社會之目的，本院認為被告
      乙○○販賣海洛因部分應依刑法第五十九條之規定遞減輕
      其刑，幫助販賣海洛因部分應依刑法第五十九條、第六十
      條之規定遞減輕其刑。上開二罪並依刑法第七十一條第一
      項之規定就上開刑之加重及減輕先加後減之。
  (二)刑罰裁量：爰審酌被告己○○曾有賭博、酒後駕車公共危險
    、妨害公務及如犯罪事實所述之前科，被告乙○○曾有賭博
    、違反臺灣省菸酒專賣條例等前科，有臺灣高等法院被告全
    國前案紀錄表二份可查（見本院卷二第九八至一一一頁），
    素行不佳；被告己○○同時販賣海洛因及安非他命供人施用
    ，戕害他人身心健康至鉅，嚴重危害社會秩序，且被告己○○為上游毒品來源，再從中販賣下游牟利，擴大毒品戕害人
    群之範圍，而其下游買受者均再販賣他人，俱經法院判處重
    刑；被告乙○○參與協助被告己○○及「阿姐」販賣海洛因
    ，雖數量甚少，惟因被告居中交付及牽線，亦導致毒品交易
    蔓延擴大，嚴重危害社會秩序，足見被告二人輕忽法律，尚
    無悛悔之心，另斟酌其販賣次數及期間等犯罪動機、目的、
    手段及所生危害，且被告乙○○於本院審理時一再矯詞否認
    犯行，被告己○○雖坦承大部分犯罪，仍意圖掩飾共犯犯行
    及隱匿販毒所得，犯後態度均不能認為良好，而被告己○○
    犯罪情節並無論以法定刑仍屬過重，衡情並不具備可憫恕之
    情等一切情狀，爰分別量處被告二人如主文所示之刑，並均
    定其應執行刑，以儆效尤。
  (三)按褫奪公權，乃褫奪為公務員、公職候選人及行使選舉、罷
    免、創制、複決四權之資格，且須依犯罪之性質，認為有褫
    奪公權之必要者，始得為之，刑法第三十六條、第三十七條
    第二項定有明文，按照刑法第三十七條第二項規定，褫奪公
    權與否法院原有自由裁量之權（最高法院二十九年度上字第
    一四八七號判例要旨參照）。而褫奪公權與否，必須衡量個
    別犯罪之性質，藉由上開資格之限制，以減少行為人再度危
    害社會之機會。查被告己○○既經本院判處無期徒刑，依刑
    法第三十七條第一項之規定，自應宣告褫奪公權終身。而被
    告乙○○並非具有公職人員身分，本案之具體犯罪情形也與
    上開褫奪公權之內容無關，被告乙○○亦無有何危害公權行
    使之情事存在，本院裁量結果，認為無庸對被告乙○○為褫
    奪公權之宣告，併此敘明。
  (四)沒收部分：
    1.按毒品危害防制條例第十九條第一項所稱供犯罪所用之物
      ，係指直接用以實施犯罪之物而言，與刑法第三十八條第
      一項第二款規定供犯罪預備之物，係指供將來犯罪預備之
      物者迥然不同；雖可供分裝毒品之用，然依一般社會經驗
      ，並非專供分裝毒品所用，尚可作為其他物品之用時，自
      應認定，究已使用而可認係供本件販賣毒品所用，抑尚未
      使用而僅係供犯罪預備之用，原判決未明確審認，遽依毒
      品危害防制條例第十九條第一項諭知沒收，有適用法則不
      當之違誤（最高法院九十年度臺上字第七八四○號判決要
      旨參照）。查扣案如附表一所示物品，其中編號一、二為
      查獲之第一級、第二級毒品，乃違禁物，應依毒品危害防
      制條例第十八條第一項前段之規定，沒收銷燬之。編號三
      至九為被告己○○販賣海洛因及安非他命，所用以分裝之
      器具及聯絡電話，且均為被告所有，業據其供述在卷（見
      偵查卷一第十一頁，本院卷二第十四頁），應依刑法第三
      十八條第一項第二款之規定宣告沒收【其中安非他命部分
      無須粉碎稀釋，無庸在販賣安非他命項下諭知編號三、四
      物品之沒收】。至於扣案如附表一編號十一至十三等物品
      ，其中第一級毒品海洛因殘渣袋三包乃被告己○○施用海
      洛因餘留之物品，且被告己○○亦確實有施用海洛因，有
      臺南縣衛生局尿液檢驗成績書及尿液送驗名冊各一份可查
      （見偵查卷一第一一七、一一八頁）；至於其他行動電話
      二支，本院審核通訊監察監聽譯文後，並未發現上開二支
      電話之通聯記錄，且被告己○○亦表示上開二支電話乃其
      向朋友所借，非其所有（見偵查卷一第六三、一三七頁，
      本院卷一第六七頁），均與本案無關，自無庸諭知沒收。
    2.另按毒品危害防制條例第十九條第一項規定，係採義務沒
      收主義，故販賣毒品所得之金錢，如能認定確係販賣毒品
      所得之款項，均應宣告沒收，不以當場搜獲扣押者為限，
      但因其並無「不問屬於犯人與否，沒收之」之特別規定，
      仍以沒收物屬於犯人所有者為限，始得依該規定予以沒收
      。而上開規定所稱「追徵其價額」者，必限於所沒收之物
      為金錢以外之其他財物而無法沒收時，始應追徵其價額，
      使其繳納與原物相當之價額。如所得財物為金錢而無法沒
      收時，應以其財產抵償之，而不發生追徵價額之問題（最
      高法院九十三年度臺上字第一二一八、二六七○、二七四
      三號刑事判決要旨參照），查扣案如附表一編號十一之行
      動電話一支，乃被告己○○用以聯絡買賣毒品使用，已如
      前述，但上開行動電話並未扣案，亦無證據證明業已滅失
      ，應依上開規定予以宣告沒收，如全部或一部不能沒收時
      ，追徵其價額。至於被告連續販賣海洛因及安非他命予如
      附表二編號一、二、三、五之人，已如前述，上開四人證
      述購買毒品之期間及次數，均以頻率最大、額度最小即有
      利於被告之方式計算，詳如附表三所示，且上開販賣所得
      均已扣案，而被告己○○、乙○○均為長期販毒者，扣案
      現金一百七十萬六千元自屬長期販賣本案毒品所得，且供
      作本案尚未給付證人庚○○二百萬元海洛因磚價款之用，
      兼具供購買毒品販售及販售毒品所得之性質，因上開扣案
      現金乃長期販毒所得，本於罪疑為輕原則，自應認定附表
      三編號一、二、三、五之販毒所得，業已累積成本案扣得
      大量現金之一部分，自不應再予以加計宣告沒收，並就販
      賣海洛因及安非他命所得部分分別宣告沒收後，再併執行
      之。
據上論斷，應依刑事訴訟法第二百九十九條第一項前段、第三百
條，毒品危害防制條例第四條第一項、第二項、第十八條第一項
前段、第十九條第一項，刑法第十一條前段、第二條第一項前段
、第二十八條、第五十六條、第三十條、第四十七條、第三十七
條第一項、第五十九條、第六十條、第三十八條第一項第二款、
第五十一條第四款、第五款、第九款、第十款，判決如主文。
本案經檢察官黃如慧到庭執行職務。
中　　華　　民　　國　　94　　年　　8 　　月　　31　　日
　　　　　　　　　刑事第四庭    審判長法　官  張瑛宗
                                      法  官  周紹武
                                      法  官  李東柏
以上正本證明與原本無異。
如不服本判決，應於判決送達後十日內，向本院提出上訴狀。
      　　　　　　　　　　　　　　　　書記官　簡湘雲
中　　華　　民　　國　　94　　年　　8 　　月　　31　　日
附表一：
┌──┬──────┬──┬──┬──────────────┐
│編號│扣案物品名稱│單位│數量│備                        註│
├──┼──────┼──┼──┼──────────────┤
│ 一 │第一級毒品海│ 包 │  │驗餘淨重壹佰壹拾點玖伍公克  │
│    │洛因        │    │    │                            │
├──┼──────┼──┼──┼──────────────┤
│ 二 │第二級毒品安│ 包 │柒  │驗餘淨重貳佰貳拾伍點陸玖公克│
│    │非他命      │    │    │                            │
├──┼──────┼──┼──┼──────────────┤
│ 三 │粉碎機      │臺  │壹  │1.僅供稀釋粉碎海洛因用。    │
│    │            │    │    │2.依社會經驗非專供販賣毒品所│
│    │            │    │    │  用。                      │
├──┼──────┼──┼──┼──────────────┤
│ 四 │研磨機      │臺  │壹  │1.僅供稀釋粉碎海洛因用。    │
│    │            │    │    │2.依社會經驗非專供販賣毒品所│
│    │            │    │    │  用。                      │
├──┼──────┼──┼──┼──────────────┤
│ 五 │封口機      │臺  │壹  │依社會經驗非專供販賣毒品所用│
├──┼──────┼──┼──┼──────────────┤
│ 六 │電子秤      │臺  │壹  │依社會經驗非專供販賣毒品所用│
├──┼──────┼──┼──┼──────────────┤
│ 七 │夾鏈袋（０號│小包│伍  │依社會經驗非專供販賣毒品所用│
│    │尺寸）      │    │    │                            │
├──┼──────┼──┼──┼──────────────┤
│ 八 │夾鏈袋（３號│小包│貳  │依社會經驗非專供販賣毒品所用│
│    │尺寸）      │    │    │                            │
├──┼──────┼──┼──┼──────────────┤
│ 九 │行動電話    │支  │壹  │1.ＭＯＴＯＲＯＬＬＡ牌Ｃ２８│
│    │            │    │    │  ９型，銀色，內含門號０９５│
│    │            │    │    │  0000000號ＳＩＭ卡壹│
│    │            │    │    │  張。                      │
│    │            │    │    │2.依社會經驗非專供販賣毒品所│
│    │            │    │    │  用。                      │
├──┼──────┼──┼──┼──────────────┤
│ 十 │行動電話    │支  │壹  │1.廠牌型號不詳，內含門號０９│
│    │            │    │    │  00000000號ＳＩＭ卡│
│    │            │    │    │  壹張。                    │
│    │            │    │    │2.未扣案但無證據證明已滅失。│
├──┼──────┼──┼──┼──────────────┤
│十一│行動電話    │支  │壹  │1.同上廠牌型號，白色，內含門│
│    │            │    │    │  號0000000000號Ｓ│
│    │            │    │    │  ＩＭ卡壹張。              │
│    │            │    │    │2.與本案無關。              │
├──┼──────┼──┼──┼──────────────┤
│十二│行動電話    │支  │壹  │1.ＭＯＴＯＲＯＬＬＡ牌８０８│
│    │            │    │    │  ８型，銀色，內含門號０９５│
│    │            │    │    │  0000000號ＳＩＭ卡壹│
│    │            │    │    │  張。                      │
│    │            │    │    │2.與本案無關。              │
├──┼──────┼──┼──┼──────────────┤
│十三│第一級毒品海│小包│  │其上已無海洛因殘留，為被告馮│
│    │洛因殘渣袋  │    │    │民豐施用而非販賣海洛因所用之│
│    │            │    │    │物，與本案無關。            │
├──┼──────┼──┼──┼──────────────┤
│十四│現金 (販毒所│    │    │1.面額壹仟元紙鈔計壹佰陸拾玖│
│    │得暨預備購買│    │    │  萬肆仟元、面額壹佰元紙鈔計│
│    │海洛因之用）│    │    │  壹萬貳仟元，總計壹佰柒拾萬│
│    │            │    │    │  陸仟元。                  │
│    │            │    │    │2.兼具供購買毒品販售及販售毒│
│    │            │    │    │  品所得之性質。            │
└──┴──────┴──┴──┴──────────────┘
附表二：【販賣數量及價格均依最低次數及頻率計算】
┌──┬────┬───┬──────┬──────┬─────┬─────┐
│編號│販售對象│販賣人│販賣起迄時間│販賣地點    │販賣次數  │備註      │
│    │暨毒品  │      │            │            │ 及數量   │          │
├──┼────┼───┼──────┼──────┼─────┼─────┤
│ 一 │陳瞳亮  │己○○│91年6、7月某│臺南縣下營鄉│至少每四天│自91年7月 │
│    │        │      │日起至92年6 │西連村某廟宇│一次，每次│31日起算至│
│    ├────┤      │月17日遭查獲│及被告己○○│至少購買五│92年6月16 │
│    │海洛因  │      │前某日止    │住處        │千元      │日，共321 │
│    │        │      │            │            │          │日，計80次│
├──┼────┼───┼──────┼──────┼─────┼─────┤
│ 二 │丙○○  │己○○│92年7月間起 │臺南縣下營鄉│至少四次，│          │
│    │        │      │            │西連村某廟宇│一錢二萬元│          │
│    ├────┤      │            │及被告己○○│一次，其餘│          │
│    │海洛因  │      │            │住處        │三次至少一│          │
│    │        │      │            │            │千元。    │          │
├──┼────┼───┼──────┼──────┼─────┼─────┤
│ 三 │丁○○  │己○○│            │臺南縣下營鄉│至少十次，│其中至少四│
│    │        │乙○○│            │西連村內某土│每次至少一│次由乙○○│
│    ├────┤      │            │地公廟      │千元，最後│出面交付海│
│    │海洛因  │      │            │            │一次三千元│洛因。    │
├──┼────┼───┼──────┼──────┼─────┼─────┤
│ 四 │戊○○  │阿姐  │93年5月10、 │臺南縣鹽水鎮│至少三次  │由乙○○幫│
│    │        │      │18、23日    │大香港ＫＴＶ│          │助「阿姐」│
│    ├────┤      │            │前          │          │聯繫海洛因│
│    │海洛因  │      │            │            │          │交易事宜。│
├──┼────┼───┼──────┼──────┼─────┼─────┤
│ 五 │甲○○  │己○○│92年12月某日│臺南縣鹽水鎮│至少四次，│由己○○親│
│    │        │      │起至93年3月 │新中路八二巷│每次至少三│自前往洪麗│
│    ├────┤      │某日止      │八十弄十三號│千元。    │雲家中販賣│
│    │安非他命│      │            │四樓甲○○住│          │，未使用行│
│    │        │      │            │處          │          │動電話。  │
└──┴────┴───┴──────┴──────┴─────┴─────┘
 附表三：【販毒所得計算表，單位：新臺幣】
┌──┬───┬──────┬─────────┬─────────────┐
│編號│買受人│最低買受金額│  計  算  公  式  │  備                  註  │
├──┼───┼──────┼─────────┼─────────────┤
│ 一 │陳瞳亮│肆拾萬元    │5000x80           │計入扣案現金壹佰陸拾玖萬肆│
├──┼───┼──────┼─────────┤仟元部分，在己○○、乙○○│
│ 二 │丙○○│貳萬仟元  │3000x1+20000x1    │共同販賣海洛因項下沒收。  │
├──┼───┼──────┼─────────┤                          │
│ 三 │丁○○│壹萬貳仟元  │1000x9+3000x1     │                          │
├──┼───┼──────┴─────────┴─────────────┤
│ 四 │戊○○│因乙○○乃幫助「阿姐」販賣海洛因，並未取得任何利益，「阿姐」│
│    │      │販毒所得部分自非與乙○○共同分受，茲不算入。                │
├──┼───┼──────┬─────────┬─────────────┤
│ 五 │甲○○│壹萬貳仟元  │3000x4            │單獨在己○○販賣安非他命項│
│    │      │            │                  │下沒收。                  │
├──┴───┴──────┴─────────┴─────────────┤
│ 以上合計：新臺幣壹佰柒拾萬陸仟元。                                       │
└─────────────────────────────────────┘
附錄本案論罪科刑法條全文：
毒品危害防制條例第四條第一項、第二項
製造、運輸、販賣第一級毒品者，處死刑或無期徒刑；處無期徒
刑者，得併科新臺幣一千萬元以下罰金。
製造、運輸、販賣第二級毒品者，處無期徒刑或七年以上有期徒
刑，得併科新臺幣七百萬元以下罰金。
